【裁判字號】    96,再易,27
【裁判日期】    970321
【裁判案由】    給付保險費
【裁判全文】
臺灣臺中地方法院民事裁定  96年度再易字第27號
再審原告    丁○○
訴訟代理人  乙○○
再審被告    國泰人壽保險股份有限公司
法定代理人  丙○○
訴訟代理人  戊○○
            甲○○
上列當事人間給付保險費事件，再審原告對於本院民國96年10月
19日96年度保險簡上字第1號確定判決提起再審之訴，本院裁定
如下：
    主    文
再審之訴駁回。
再審訴訟費用由再審原告負擔。
    理    由
壹、再審意旨略以：依兩造國泰溫心附約內容，凡是住院手術非
    屬於約定之手術項目即以普通手術視之，必須根普通手術理
    賠項目，清創手術可大可小，醫院如何向健保局申請給付，
    不關患者的事，但在診斷證明書及病歷表已明顯記載有動手
    術之事實，再審被告必須依約履行理賠義務。又邱醫院的手
    術日期有差異，是因患者之母一直以為94年7月1日是手術日
    期告訴邱院長，邱院長也未加詳查而寫在診斷證明書上，加
    上動手術者並非邱院長本人，故未詳細核對正確日期，而動
    手術是在自費期間內，收據也有載明手術及材料的費用等項
    目。再者，大甲光田醫院的手術均在健保住院期間內，因清
    創手術向健保局申請的金額不多，故醫院通常會要求患者快
    點出院，免得向健保局申請的醫療金額大打折扣，當時此種
    病例醫生未遇到過，不知病情的嚴重性，才會要求患者出院
    ，事實上大甲光田醫院醫生均束手無策，才會要求再審原告
    轉診到行政院退除役官兵輔導委員會台中榮民總醫院 (下稱
    台中榮總)，而到台中榮總後，即馬上辦理住院，以該院一
    床難求情況，足見病情嚴重才能住院，嗣後並經該院向健保
    局申請重大傷病卡，也歷經三年治療，何能認前揭清創手術
    非屬兩造系爭醫療契約所稱之手術？然原確定判決未審酌及
    此，應有民事訴訟法第496條第1項第13款、同法第497條之
    再審事由，為此爰依上開規定提起
    本件再審之訴等語。並聲明：原確定判決廢棄。
貳、再審被告則以：雖再審原告狀列多項證據，主張所呈者未經
    斟酌，然查審裁判時所依據者，並非兩造所提之證據，而係
    包含苑裡邱醫院、大甲光田醫院及中央健康保險局 (下稱健
    保局)對本案之爭點所為之回覆作出正確判決，對於系爭事
    實已臻明確，再審原告所提者，實難謂係「足影響於裁判之
    重要證物」或「未經斟酌之證物如經斟酌可受較密利益之裁
    判」，故再審原告主張應無理由。退萬步言，如認再審原告
    之訴為有理由，實際保險金額應為198,100元等語資為抗辯
    。並聲明：如主文所示。
參、綜觀再審原告提出及附於本院調取之系爭事件卷宗內之原確
    定判決等相關事證，並無再審原告主張之再審原因，再審原
    告提起本件再審之訴，並無再審理由，應以判決駁回之，理
    由如下：
一、按當事人發現未經斟酌之證物或得使用該證物者。但以如經
    斟酌可受較有利益之裁判者為限。得以再審之訴對於確定終
    局判決聲明不服。依第466條不得上訴於第三審法院之事件
    ，除前條規定外，其經第二審確定之判決，如就足影響於判
    決之重要證物，漏未斟酌，亦得提起再審之訴。民事訴訟法
    第496條第1項第13款、民事訴訟法第497條分別定有明文。
    而民事訴訟法第496條第1項第13款所謂當事人發見未經斟酌
    之證物或得使用該證物，係指在前訴訟程序不知有該證物，
    現始知之，或雖知有此而不能使用，現始得使用者而言，倘
    當事人早知有此證物得使用而不使用，即無所謂發見，自不
    得以之為再審理由（最高法院32年上字第1247號判例、87年
    度台上字第1160號判決參照）；又民事訴訟法第496條第1項
    第13款規定得提起再審之訴，除當事人發現未經斟酌之證物
    或得使用該證物者外，尚須以該證物如經斟酌，當事人可受
    較有利益之裁判為要件，如該證物縱加斟酌，仍不能認為
    當事人可受較有利之裁判者，即難認再審之訴為有理由。(
    最高法院81年度台上字第2727號判決要旨參照)。另民事訴
    訟法第497條所謂「重要證據漏未斟酌」，係指前二審言詞
    辯論終結前，已經存在並已為證據聲明之證據，而第二審並
    未認為不必要而仍忽略證據聲明未為調查，或已為調查而未
    就其調查之結果予以判斷者而言，若已在前判決理由中說明
    其為不必要之證據，或說明就調查之結果並不能為有利原告
    之事實判斷，則為已加斟酌，不得作為再審理由（王甲乙、
    楊建華、鄭健才共著「民事訴訟法新論」第711頁、92年8月
    出版、三民書局有限公司總經銷）。
二、經查：
  (一)再審原告主張原確定判決認定伊於92年10月20日、94年8月9
    日、94年7月1日分別於光田綜合醫院大甲分院、苑裡邱醫院
    所為清創縫合手術非屬系爭保險附約所稱之手術有誤，並據
    提出其因同一疾病接續於台中榮總之診斷證明書三紙為證，
    惟前揭台中榮總之診斷證明書業經再審原告於本院台中簡易
    庭提出在卷（卷第19、20、22頁參照），難認係屬民事訴訟
    法第496條第1項第13款所稱「發現未經斟酌之證物或得使用
    該證物」。又原確定判決書內，對於再審原告94年7月1日雖
    認定該日苑裡邱醫院並未對再審原告實施任何手術或清創手
    術，反係同年7月5日曾實施清創手術，並以同年7月5日所實
    施之清創縫合手術並無再審原告或其法定代理人簽具手術同
    意書、麻醉同意書，亦非兩造系爭附約所稱之手術，再審被
    告自不負依兩造系爭附約給付手術之責，而94年7月1日或94
    年7月5日清創縫合手術之證據，亦據原告於起訴時提出或原
    審依聲請向苑裡邱醫院函調取得附卷，亦難認有「發現未經
    斟酌之證物或得使用該證物」之情事。
  (二)再審原告又主張：其於94年7月1日至同月9日於苑裡邱醫院
    之住院、同年81月3日至同月15日之住院，應屬兩造系爭附
    約所稱之「住院」等語，並以伊所患之腋下傷口發炎屬罕見
    病歷，非前兩家醫院醫生所能做之專業判斷，才要求再審原
    告出院，直至台中榮總醫生方才發現實情，經台中榮總安排
    住院37天，住院期間並安排兩次手術，始發現係患了罕見之
    蘭格氏組織細胞增生症，出院後又複診多次，並向健保局申
    請傷病卡，足認再審原告所患之病症必需住院治療等語。查
    本件原審或第一審法院雖未對再審原告提出之前揭台中榮總
    診斷證明書所載之病名為陳述，然前揭病名與本件再審原告
    就其於苑裡邱醫院大甲光田醫院住院期間請求保險給付，並
    無因果關係，難認係屬系爭附約保險給付之重要證據，縱原
    確定判決書上對此已經存在並已為證據聲明之證據，於判決
    書上未予斟酌，難認有民事訴訟法第497條所稱「重要證據
    漏未斟酌」情事。
肆、再審之訴審理程序，可分為三階段，首應審查再審之訴是否
    合法，即其合法要件是否具備，次應審查其有無理由，即其
    有效要件是否具備，如具備上述二要件後，始得進而為本案
    之審理程序（王甲乙、楊建華、鄭健才共著前揭書第718頁
    ）。原確定判決既無法定再審原因，再審原告諸多就系爭事
    件本案爭執之主張，均無必要；又本件事實已臻明確，兩造
    其餘攻擊防禦，均與本案之判斷不生影響，自勿庸一一審酌
    論列，併此敘明。
伍、訴訟費用負擔之依據：民事訴訟法第78條。
中    華    民    國    97    年    3    月     21    日
                民事第一庭  審判長法官  蔡王金全
                            法      官  卓進仕
                            法      官  陳學德
上為正本係照原本作成。
不得抗告。
中    華    民    國    97    年    3    月     21    日
                                書記官  何惠文


司法院資訊處製作；財團法人民間司法改革基金會備份。
